【裁判字號】    96,抗,182
【裁判日期】    970102
【裁判案由】    聲請搜索
【裁判全文】
臺灣高等法院花蓮分院刑事裁定           96年度抗字第182號
抗  告  人  臺灣臺東地方法院檢察署檢察官
上列抗告人因對聲請人即被搜索人甲○○、乙○○詐欺等搜索案
件，不服臺灣臺東地方法院96年11月27日96年度聲搜字第190號
裁定，提起抗告，本院裁定如下：
    主  文
抗告駁回
    理  由
一、抗告意旨略以：
（一）依刑事訴訟法第416條規定，法院僅能為撤銷或變更原扣
      押處分，即針對「是否應扣押或退還該物品」問題為處理
      ，然該條文並未賦予法院得為「退還或維持扣押物品」內
      容以外之「准予複製扣押物品」裁定，依刑事訴訟法規定
      ，均無法院可命檢察官將「偵查中」扣押的證物或書證提
      供被告複製或抄錄之權限。顯見原審准予複製扣押物備分
      之裁定，已有逾權之嫌，原裁定應予撤銷。
（二）原裁定雖註明本件裁定不得抗告，惟係依刑事訴訟法第41
      8條第1項為據，然該條係針對聲請人「對檢察官所為之處
      分」聲明不服，由法院裁定後，不得對該裁定提起抗告。
      本件檢察官聲明不服的事項係針對「法院所為之准予原審
      被告複製扣押物之備份之裁定」 (即臺灣臺東地方法院於
      96年11月27系爭裁定)不服，因此應適用第404條規定，得
      提起抗告。
二、按抗告法院認為抗告有不合法律上之程式或法律上不應准許
    ，或其抗告權已經喪失者，應以裁定駁回之，刑事訴訟法第
    408條、第411條定有明文。再按刑事訴訟法第403條第1項規
    定「當事人對於法院之裁定有不服者，除有特別規定外，得
    抗告於直接上級法院。」，同法第404亦規定「對於判決前
    關於管轄或訴訟程序之裁定，不得抗告。但下列裁定，不在
    此限：一、有得抗告之明文規定者。二、關於羈押、具保、
    責付、限制住居、搜索、扣押或扣押物發還、因鑑定將被告
    送入醫院或其他處所之裁定及依第105條第3項、第4項所為
    之禁止或扣押之裁定。」，故依刑事訴訟法第404條但書得
    抗告之情形，係指對「法院」所為之裁定而言。末按刑事訴
    訟法第416條規定「對於審判長、受命法官、受託法官或檢
    察官所為下列處分有不服者，受處分人得聲請所屬法院撤銷
    或變更之：一、關於羈押、具保、責付、限制住居、搜索、
    扣押或扣押物發還、因鑑定將被告送入醫院  或其他處所之
    處分及第一百零五條第三項、第四項所為之禁止或扣押之處
    分。二、對於證人、鑑定人或通譯科罰鍰之處分。」是為準
    抗告。其聲明不服之對象係指由審判長、受命法官、受託法
    官或檢察官所為之處分，而依刑事訴訟法第418條第1項前段
    規定，就此類準抗告所為之裁定，則屬不得抗告之裁定。
三、經查：
（一）本件扣押之物 (詳見臺灣臺東地方法院聲搜卷案號：96年
      聲搜字第190號第32-35頁)包括管制藥物清冊、藥物包裝
      袋、掛號帳冊、醫藥物流配送簽收單，電腦主機伺服器、
      集線、硬碟機、磁碟片、隨身碟、印表機等物，均未脫搜
      索票內整體記載客觀判斷而得特定應扣押之物之範圍，且
      亦符刑事訟法第133條第1項之規定，因此屬搜索票應扣押
      之物之範圍。又上開扣押之物品係由檢察官指揮，相關人
      員依職權行使扣押，故就扣押物品處分應解為屬檢察官之
      處分。
（二）本案原裁定聲請人即甲○○、乙○○聲明不服之對象，為
      上開檢察官所為之有令狀搜索、扣押處分及檢察官不准予
      返還押扣物、複製備份扣押物之處分，係屬刑事訴訟法第
      416條規定得提起準抗告之事項，而對此所為之裁定，則
      依同法第418條第1項之規定，不得抗告。此與同法第404
      條係指於審判中判決前所為之裁定不同。
（三）原裁定聲請人既係對檢察官之有令狀扣押處分及不准予其
      複製備份扣押物之處分聲明不服，此均屬刑事訴訟法第41
      6條規定之事項 (得提起準抗告之事項)，而法院對此所為
      之裁定，則依同法第418條第1項之規定，不得抗告。故本
      件抗告自屬不合法律程式，應予駁回。至抗告意旨另以：
       『法院無可命檢察官將「偵查中」扣押的證物或書證提
       供被告複製或抄錄之權限，及第416條之規定無賦予法院
       得為「退還或維持扣押物品」內容以外之「准予複製扣
       押物品」裁定』部分，依刑事訴訟法第416條第1項規定
       ，法院既得就「扣押物返還」為准駁之裁定，舉重明輕
       ，自無不可為「准予複製扣押物品」裁定之理，附此說
       明。
據上論斷，依刑事訴訟法第411條前段、第418條第1項，裁定如
主文。
中    華    民    國    97    年    1    月     2     日
                          審判長法  官  何方興
                                法  官  林德盛
                                法  官  王紋瑩
以上正本證明與原本無異。
本件不得再抗告。
                                書記官  吳家瑩
中    華    民    國    97    年    1     月    2     日


司法院資訊處製作；財團法人民間司法改革基金會備份。
